臺灣高等法院刑事判決　　　　　　　 100年度上訴字第3306號
上　訴　人
即　被　告　林章倫
上列上訴人因違反毒品危害防制條例案件，不服臺灣板橋地方法
院100年度訴字第1795號，中華民國100年9月16日第一審判決（
起訴案號：臺灣板橋地方法院檢察署100年度毒偵字第4556號）
，提起上訴，本院判決如下：
    主  文
上訴駁回。
    事實及理由
一、本案經本院審理結果，認第一審以上訴人即被告林章倫（下
    稱上訴人）所為係犯毒品危害防制條例第10條第1、2項之施
    用第一、二級毒品罪，依想像競合犯之規定，從一重之施用
    第一級毒品罪，累犯，處有期徒刑一年。核其事實認定及法
    律適用，俱無違誤，應予維持，並引用第一審判決書記載之
    事實、證據及理由（如附件）。
二、上訴人上訴意旨略以，上訴人於審理時態度良好、勇於認錯
    ，在犯本案前即在臺北市立聯合醫院昆明院區進行美沙冬替
    代療法治療中，而上訴人母親也因腦中風需要上訴人照顧，
    且上訴人亦因離婚獨力扶養小孩，懇請法官可以給予上訴人
    一個改過機會，讓上訴人以美沙冬療法替代刑罰，以便照顧
    家中母親及年幼子女云云。
三、惟查：(一)毒品危害防制條例第21條係規定：「犯同條例第10
    條之罪者，於犯罪未發覺前，自動向行政院衛生署指定之醫
    療機構請求治療，醫療機構免將請求治療者送法院或檢察機
    關；同條例第24條亦僅規定檢察官可為附命完成戒癮治療之
    緩起訴處分。」故須於犯罪未發覺前或檢察官處分前，完成
    戒癮治療者，始有寬免處分之適用；反之，既經第一審判決
    ，即無此等規定適用之餘地。上訴意旨所為請求，於法不合
    。(二)另所陳「教養幼兒及照顧年邁母親」等情，核亦不構成
    豁免處罰之理由。(三)從而，上訴人上訴意旨為無理由，應予
    駁回。
四、被告經合法傳喚，無正當理由不到庭，爰不待其陳述，逕行
    判決。
據上論斷，應依刑事訴訟法第368條、第371條、第373條，判決
如主文。
本案經檢察官王金聰到庭執行職務。
中    華    民    國   100    年    12    月    16    日
                  刑事第二十三庭審判長法  官  童有德
                                      法  官  劉方慈
                                      法  官  陳祐治
以上正本證明與原本無異。
如不服本判決，應於收受送達後十日內向本院提出上訴書狀，其
未敘述上訴之理由者並得於提起上訴後十日內向本院補提理由書
（均須按他造當事人之人數附繕本）「切勿逕送上級法院」。
                                      書記官  林立柏
中    華    民    國   100    年    12    月    19    日
附件：
臺灣板橋地方法院刑事判決             100年度訴字第1795號
公  訴  人  臺灣板橋地方法院檢察署檢察官
被      告  林章倫  男  47歲（民國○○年○○月○○日生）
                    身分證統一編號：Ｚ000000000號
                    住新北市○○區○○街52號4樓
上列被告因違反毒品危害防制條例案件，經檢察官提起公訴（10
0 年度毒偵字第4556號），被告於準備程序進行中先就被訴事實
為有罪之陳述，經告知簡式審判程序之旨，並聽取當事人之意見
後，本院合議庭裁定由受命法官獨任進行簡式審判程序，判決如
下：
    主  文
林章倫施用第一級毒品，累犯，處有期徒刑壹年。
    事實及理由
一、林章倫前於民國89年間因施用毒品案件，經依本院89年度毒
    聲字第6803號裁定送勒戒處所觀察、勒戒後，認有繼續施用
    毒品之傾向，經本院以91年度毒聲字第3591號裁定令入戒治
    處所施以強制戒治一年，嗣因執行強制戒治成效及格，無繼
    續戒治之必要，本院又以92年度毒聲字第950 號裁定停止戒
    治，所餘戒治期間付保護管束，而於92年4 月9 日停止戒治
    出所，嗣保護管束期間至92年10月29日期滿而未經撤銷，視
    為已強制戒治期滿，並由臺灣板橋地方法院檢察署檢察官以
    92年度戒毒偵字第394 號為不起訴處分確定。復於上開強制
    戒治執行完畢後五年內即95年間再因施用第一、二級毒品案
    件，經本院以95年度訴字第2027號判決判處有期徒刑十月、
    五月，應執行有期徒刑一年二月確定，嗣經本院以96年度聲
    減字第605 號裁定均減刑，應執行有期徒刑七月，如易科罰
    金，以銀元三百元折算一日，於96年8 月9 日易科罰金執行
    完畢（於本案構成累犯）。又於96年間因施用第一、二級毒
    品案件，經本院以96年度訴字第2286號判決判處有期徒刑一
    年、七月，分別減為有期徒刑六月、三月又十五日，應執行
    有期徒刑八月確定；再於同年間因施用第一、二級毒品案件
    ，經本院以96年度訴字第3363號判決判處有期徒刑十月、四
    月、四月，分別減為有期徒刑五月、二月、二月，應執行有
    期徒刑八月確定；嗣經本院以97年度聲字第579 號裁定就前
    開有期徒刑六月、三月又十五日、五月、二月、二月裁定應
    執行有期徒刑一年二月。另於98年間因施用第一、二級毒品
    案件，經本院以98年度訴字第1532號判決判處有期徒刑八月
    、五月，應執行有期徒刑十月，林章倫不服而提起上訴，迭
    經臺灣高等法院以98年度上訴字第2962號及最高法院以98年
    度台上字第6191號均判決上訴駁回而確定，林章倫自98年2
    月12日起入監接續執行前述應執行之有期徒刑一年二月、十
    月，於99年8 月24日縮短刑期假釋出監，假釋期滿日期為10
    0 年1 月8 日，林章倫於假釋期間內再犯施用第一級毒品案
    件，經本院以99年度3707號判決判處有期徒刑一年，林章倫
    不服而提起上訴，又經臺灣高等法院以100 年度上訴字第24
    20號判決駁回上訴，詎仍不知悔改，復基於施用第一級毒品
    海洛因及第二級毒品甲基安非他命之犯意，於100 年5 月17
    日（起訴書略載為於100 年5 月18日14時59分許在警局採尿
    前26小時內之某時），在新北市○○區○○街52號4 樓住處
    內，以將海洛因、甲基安非他命均摻入香菸內再吸食之方式
    施用海洛因及甲基安非他命1 次。嗣於100 年5 月18日14時
    59分許，在新北市政府警察局海山分局採尿送驗結果呈嗎啡
    及甲基安非他命之陽性反應，而查知上情。
二、本件證據：
  1.被告林章倫於偵查及本院審理中之自白。
  2.卷附之臺灣檢驗科技股份有限公司100 年6 月1 日出具之濫
    用藥物檢驗報告，及新北市政府警察局海山分局毒品案件尿
    液檢體編號及姓名對照表各1 件。
  3.卷附之臺灣高等法院被告前案紀錄表1 件。
三、按毒品危害防制條例於92年7 月9 日修正公布，自93年1 月
    9 日施行，其中第20條、第23條將施用毒品之刑事處遇程序
    ，區分為「初犯」、「五年內再犯」、「五年後再犯」。依
    其立法理由之說明：「初犯」，經觀察、勒戒或強制戒治後
    ，應為不起訴處分或不付審理之裁定；經觀察、勒戒或強制
    戒治執行完畢釋放後，「五年內再犯」者，因其再犯率甚高
    ，原實施之觀察、勒戒及強制戒治既已無法收其實效，爰依
    法追訴或裁定交付審理。至於經觀察、勒戒或強制戒治執行
    完畢釋放後，「五年後再犯」者，前所實施之觀察、勒戒或
    強制戒治已足以遮斷其施用毒品之毒癮，為期自新及協助其
    斷除毒癮，仍適用「初犯」規定，先經觀察、勒戒或強制戒
    治之程序。從而依修正後之規定，僅限於「初犯」及「五年
    後再犯」二種情形，始應先經觀察、勒戒或強制戒治程序。
    倘被告於五年內已再犯，經依法追訴處罰，縱其第三次（或
    第三次以上）再度施用毒品之時間，在初犯經觀察、勒戒或
    強制戒治執行完畢釋放五年以後，已不合於「五年後再犯」
    之規定，且因已於「五年內再犯」，顯見其再犯率甚高，原
    實施觀察、勒戒或強制戒治，已無法收其實效，即應由檢察
    官逕行依該條例第10條追訴處罰（最高法院97年度第5 次刑
    事庭會議決議，最高法院97年度台非字第527 號、98年度台
    非字第12號、98年度台非字第17號、98年台非字第127 號判
    決意旨參照）。故被告於施用毒品初犯經強制戒治執行完畢
    釋放後，既已於五年內再犯施用毒品之罪，本件被告所犯施
    用第一級毒品海洛因及第二級毒品甲基安非他命犯行，雖距
    之前強制戒治執行完畢之時間，已有五年以上，但因之前業
    已「五年內再犯」，並經依法追訴處罰，自不合於毒品危害
    防制條例第20條第3 項「五年後再犯」之規定，應無再送觀
    察、勒戒之必要，而應由檢察官就被告此部分施用毒品犯行
    逕行依法追訴。
四、核被告林章倫所為，係犯毒品危害防制條例第10條第1 項之
    施用第一級毒品罪及同條例第10條第2 項之施用第二級毒品
    罪。其於施用海洛因、甲基安非他命前之持有海洛因、持有
    甲基安非他命犯行，各為高度之施用行為所吸收，均不另論
    罪。又被告同時施用第一級毒品海洛因及第二級毒品甲基安
    非他命，係以一行為觸犯上開2 罪名，屬想像競合犯，應依
    刑法第55條規定，從一重之施用第一級毒品罪處斷。再查被
    告有前述之前科紀錄，有臺灣高等法院被告前案紀錄表1 件
    在卷足憑，其於前案96年8 月9 日執行完畢後，五年以內故
    意再犯本件有期徒刑以上之罪，為累犯，應依法加重其刑。
    爰審酌被告曾因施用毒品接受觀察勒戒、強制戒治，對於施
    用毒品行為之違法性及其法律效果，應有明確之認識，詎猶
    施用第一、二級毒品，顯然毫無悛悔之忱，漠視法令之禁制
    ，心存僥倖，應予非難，兼衡其犯罪動機、素行、所生危害
    及犯罪後態度等一切情狀，量處如主文所示之刑。
據上論斷，應依刑事訴訟法第273 條之1 第1 項、第299 條第1
項前段，毒品危害防制條例第10條第1 項、第2 項，刑法第11條
前段、第47條第1 項、第55條，判決如主文。
本案經檢察官陳映蓁到庭執行職務。
中    華    民    國   100    年    9     月    16    日
                      刑事第六庭  法  官  戴嘉清
以上正本證明與原本無異。
如不服本判決應於收受送達後10日內向本院提出上訴書狀，並應
敘述具體理由；其未敘述上訴理由者，應於上訴期間屆滿後20日
內向本院補提理由書（均須按他造當事人之人數附繕本）「切勿
逕送上級法院」。
                                  書記官  廖貞音
中    華    民    國   100    年    9     月    16    日
附錄本案論罪科刑法條全文：
毒品危害防制條例第10條
施用第一級毒品者，處六月以上五年以下有期徒刑。
施用第二級毒品者，處三年以下有期徒刑。